【裁判字號】    92,交易,67
【裁判日期】    920905
【裁判案由】    過失傷害
【裁判全文】
臺灣新竹地方法院刑事判決                          九十二年度交易字第六七號
    公  訴  人  臺灣新竹地方法院檢察署檢察官
    被      告  甲○○
右列被告因過失傷害案件，經檢察官聲請簡易判決處刑（九十一年度偵字第五六七四
號），經認不宜，改依通常程序審理，本院判決如左︰
    主  文
甲○○無罪。
    理  由
一、公訴意旨略以：被告甲○○於民國九十一年六月六日，駕駛車號Ｔ八─八九九五
    號自小客車，沿新竹縣竹北市○○路由北向南方向行駛，於同日十八時三十分許
    ，行經新竹縣竹北市○○路與東興路交岔路口，欲左轉進入東興路時，轉彎車本
    應注意讓直行車先行，而當時並無不能注意之情況，竟疏未注意，撞擊由告訴人
    乙○○所駕駛、沿先坤路由南往北直行，亦疏於注意車前狀況之車號ＪＱ七─九
    七八號重機車，致告訴人乙○○人車倒地，受有下額骨粉碎性開放性骨折合併牙
    齒掉落、右手第四指骨骨折等傷害，經告訴人乙○○提起告訴，因認被告前開所
    為係犯刑法第二百八十四條第一項之過失傷害罪云云。
二、按犯罪事實應依證據認定之，無證據不得推定其犯罪事實；又不能證明被告犯罪
    或其行為不罰者，應諭知無罪之判決，刑事訴訟法第一百五十四條、第三百零一
    條第一項，分別定有明文。又認定不利於被告之事實，須依積極證據，苟積極證
    據不足為不利於被告事實之認定時，即應為有利於被告之認定；且事實之認定，
    應憑證據，如未能發現相當證據，或證據不足以證明，自不能以推測或擬制之方
    法，以為裁判基礎；而認定犯罪事實所憑證據，雖不以直接證據為限，間接證據
    亦包括在內；然而無論直接或間接證據，其為訴訟上之證明，須於通常一般之人
    均不致有所懷疑，而得確信其為真實之程度者，始得據為有罪之認定，若其關於
    被告是否犯罪之證明未能達此程度，而有合理性懷疑之存在，致使無從形成有罪
    之確信，根據「罪證有疑，利於被告」之證據法則，即不得遽為不利被告之認定
    （最高法院三十年上字第八一六號、四十年台上字第八六號、七十六年台上字第
    四九八六號等判例參照）。又刑法上之過失犯，必須危害之發生，與行為人之欠
    缺注意，具有因果聯絡關係，始能成立，即過失行為與結果間，在客觀上有相當
    因果關係始得成立。所謂相當因果關係，係指依經驗法則，綜合行為當時所存在
    之一切事實，為客觀之事後審查，認為在一般情形下，有此環境、有此行為之同
    一條件，均可發生同一之結果者，則該條件即為發生結果之相當條件，行為與結
    果即有相當之因果關係。反之，若在一般情形下，有此同一條件存在，而依客觀
    之審查，認為不必皆發生此結果者，則該條件與結果不相當，不過為偶然之事實
    而已，其行為與結果間即無相當因果關係（最高法院二十三年上字第五二二三號
    及七十六年度台上字第一九二號判例參照），亦即所謂相當因果關係，係指由結
    果看條件，可認結果係條件所引起者；而由條件看結果，亦可認該條件能引起結
    果，則該條件始為相當條件，與結果間具有因果關係。
三、訊據被告甲○○固坦承於右揭時地駕車與告訴人發生碰撞，並致告訴人受有前開
    傷害，惟堅決否認涉有過失傷害之犯行，辯稱：其所駕自用小客車已依規定左轉
    至第二車道，車輛已通過路口一半，故依交通法規，直行車應讓其車輛行駛，其
    車輛左轉後，右後側方受告訴人機車之正面撞擊，並無法防止，無過失等語。公
    訴人認被告涉有前開犯行係以（１）告訴人乙○○之指述，（２）現場照片，（
    ３）道路交通事故調查報告表顯示被告確為轉彎車輛，被害人之車輛確為直行車
    輛，（４）及依地上散落物之分佈及車禍後兩部車之相關位置，被告確有未讓直
    行車先行之情形，（５）且送台灣省竹苗區車輛行車事故鑑定委員會鑑定結果，
    亦同此認定，（６）並有診斷證明書等為據。
四、按汽車行駛至交岔路口，轉彎車應讓直行車先行。但直行車尚未進入交岔路口，
    而轉彎車已達中心處開始轉彎，直行車應讓轉彎車先行，道路交通安全規則第一
    百零二條第一項第六款定有明文。經查：
（一）本件車禍事故發生時，被告係由北往南方向左轉而行，告訴人則係由南往北直
      行，且則依雙方供述，當時之燈號係綠燈，而該處亦未設有左轉專用燈，亦經
      本院查詢在卷，故而雙方行車方向均為綠燈，皆可通行堪以認定。
（二）再依本件告訴人與被告均不爭執之車禍事故照片及道路交通事故調查報告表顯
      示，肇事後被告之車輛係由西朝東方向，停放在先坤路與東興路交岔路口處，
      並係在先坤路靠近東興路處之外側車道處，則依現場情形顯示，被告車輛確係
      左轉車，且參以事故地點係在交岔路口靠近東興路處，亦可認定事故發生時被
      告所駕駛之車輛應已完成轉彎動作，而欲直行東興路，再參以事故地點之車速
      為六十公里，被告又係轉彎車，於轉彎時速度當不可能過快，且事故發生後，
      被告駕駛之自小客車係右側車門處稍有受損，其當時轉速應非甚大，其速度應
      係緩慢，故被告供稱賞時車速在十公里以下之詞當可採信。
（三）再參以告訴人機車於肇事後係倒停在位於先坤路之第二車道與第三車間，且甫
      進入與東興路之交岔路口，即依告訴人機車停放位置所示，告訴人機車於事故
      發生時當係甫進入交岔路口，再參以肇事後告訴人機車車頭幾已全毀，損壞情
      形嚴重，被告車輛則僅有右側車門凹陷，損壞情形輕微，則告訴人當時車速應
      較被告所駕駛車之速度快，故告訴人機車受損程度方較嚴重，此亦核與告訴人
      供稱之未見到被告隨即撞上之詞相符，故告訴人於本件事故發生之時，車速應
      甚快。
（四）則依前所述之被告當時車輛已進入交岔路口，並已轉彎將轉進東興路，而告訴
      人所騎乘之機車則甫進入前開交岔路口，即本件事故撞擊地點係在該交岔路口
      靠近東興路處，即本件車禍事故發生於被告已轉進交岔路口，並已完成轉彎動
      作，而告訴人雖係直行車，然於被告進入路口時，尚未到達交岔路口，則依前
      揭規定所示，顯然被告當時有路權，告訴人應待被告轉彎後方得直行，其顯係
      因車速過快，並未注意車前狀況而肇事。
（五）此外參以被告車輛係右後側受撞及，而告訴人則係機車正面撞擊被告右後側，
      且參以事故現場所留之告訴人機車破損之散落物均在機車附近，且範圍不大，
      並未飛散各處，故雙方於撞擊時之力道應非甚大，當非如告訴人所述之被告車
      速過快或當時得以見告訴人機車駛至，蓋當時被告既已完成轉彎行為，如何可
      能預測事後方到達該處，且未注意車前狀況之告訴人機車？故被告於本件事故
      應無防範之可能。
（六）至本件經送臺灣省竹苗區車輛事故鑑定委員會及臺灣省車輛行車事故覆議鑑定
      委員會，雖均認本件事故雙方均有過失云云，惟參以臺灣省竹苗區車輛事故鑑
      定委員會鑑定時，誤認被告當時並未轉彎，故未考慮被告當時已完成轉彎行為
      ，而認路權應係直行之告訴人所有，顯然有誤，至臺灣省車輛行車事故覆議鑑
      定委員會則認被告行經號誌路口左轉時未充分注意右前來車動態云云，亦有未
      當，蓋如前開所述，被告當時已左轉至東興路口，且受撞擊部位為右後側，顯
      然被告係左轉後，右後側之直行方向方有來車，即依告訴人車速較快之情形，
      機車當時應係在被告之右側或右後側，並非在右前側，故告訴人之機車顯非右
      前來車，依當時之情形，被告顯不可能注意其右側或右後側之來車，故認當時
      告訴人機車為右前來車顯未注意告訴人當時之車速及現場散落物之情形，故該
      鑑定非可採。
（七）此外，本件復查無其他積極証據足以證明被告當時有應注意而未注意之過失責
      任，故其所辯尚堪採信，其前開所為犯罪證據不足，核之前揭規定及判例意旨
      所載，自應為無罪之諭知。
據上論斷，應依刑事訴訟法第四百五十二條、第三百零一條第一項，判決如主文。
本案經檢察官許麗美到庭執行職務。
中      華      民      國      九十二      年      九      月    五    日
                                臺灣新竹地方法院交通法庭
                                    法  官  王紋瑩
右正本證明與原本無異。
如不服本判決，應於判決送達後十日內向本院提出上訴狀( 應附繕本 )，上訴於
臺灣高等法院。
                                    書記官  馮玉玲
中      華      民      國      九十二      年      九      月    五日


司法院資訊處製作；財團法人民間司法改革基金會備份。
